臺灣高等法院民事判決
108年度重上字第937號
上  訴  人  趙承朝
訴訟代理人  陳萬發律師
被 上訴 人  國防部陸軍司令部


法定代理人  陳寶餘
被 上訴 人  國防部
法定代理人  嚴德發
共      同
訴訟代理人  林志宏律師
複 代理 人  楊翕翱律師

上列當事人間請求給付土地補償費事件，上訴人對於中華民國10
8年7月5日臺灣桃園地方法院107年度重訴字第161號第一審判決
提起上訴，本院於110年3月10日言詞辯論終結，判決如下：
    主  文
上訴駁回。
第二審訴訟費用由上訴人負擔。
    事實及理由
一、上訴人主張：伊係原判決附表一（下稱附表一）所示之21筆
    土地（重測前地號如附表一之一所示，民國103年重測後地
    號如附表一之二所示，下合稱系爭土地，分則各稱其地號）
    之共有人之一，被上訴人國防部陸軍司令部（下稱陸軍司令
    部，與國防部則合稱被上訴人）所管理之「太武新村」、「
    慈光一村」等眷舍（下稱系爭眷舍），自59年起無法律上之
    原因，竟占用系爭土地；嗣陸軍司令部於102年11月4日拆除
    系爭眷舍後，仍在系爭土地設置圍籬，並公告為國防部列管
    眷地，持續無權占有系爭土地，而受有免繳租金之利益，致
    伊受有無法使用土地之損害。爰依民法第179條規定，求為
    判決命國防部、陸軍司令部其中一人給付伊自96年1月1日起
    至106年10月31日止之不當得利損害金新臺幣（下同）618萬
    0388元，並加計自起訴狀繕本送達翌日即106年12月1日起算
    之法定遲延利息，另一人於給付範圍內免除給付責任（原審
    判決陸軍司令部應給付上訴人14萬4293元本息，而駁回上訴
    人其餘之訴。上訴人就其敗訴603萬6095元本息部分，聲明
    不服，提起上訴。未繫屬本院部分，不予贅述）。並於本院
    上訴聲明：㈠原判決關於駁回上訴人後開第2、3項之訴部分
    廢棄；㈡陸軍司令部應再給付上訴人603萬6095元，及自起訴
    狀繕本送達翌日起至清償日止，按週年利率5%計算之利息；
    ㈢國防部應再給付上訴人603萬6095元，及自起訴狀繕本送達
    翌日起至清償日止，按週年利率5%計算之利息；㈣其中任一
    被上訴人如為給付，其餘被上訴人於其給付範圍內免給付責
    任；㈤願供擔保請准宣告假執行。
二、被上訴人則以：系爭土地為國家與私人共有，陸軍司令部管
    理之系爭眷舍，雖無權占用系爭土地如原判決附圖（下稱附
    圖）所示圍籬內部分（詳細位置及面積如原判決附表二「地
    號」及「土地面積」欄所示，下稱系爭圍籬內土地）；但陸
    軍司令部已於102年11月4日將系爭眷舍拆除，僅為保全土地
    現狀，而設置圍籬及公告，並非無權占用，上訴人請求自系
    爭眷舍拆除後之102年11月4日起至106年10月31日止，給付
    相當於租金之不當得利，並無理由。另系爭土地包含：⑴圍
    籬外土地部分（即附圖編號C、E、E3、E6、F，系爭0000、0
    0地號，及○○段0000地號土地，下稱系爭圍籬外土地）；⑵圍
    籬外鋪設水泥及排水溝蓋部分（即附圖編號I、F、G、H、A5
    、A7、C部分，下稱系爭圍籬外水泥及排水溝蓋部分；⑶圍籬
    外種植樹木部分（即附圖編號I、F部分，下稱系爭圍籬外樹
    木部分）；⑷圍籬外道路用地部分（即系爭00、00、0000、0
    000、0000、0000、0000地號土地，下稱系爭圍籬外道路用
    地），現為○○街、○○○街、○○○街等道路使用；⑸系爭眷舍未
    拆除建物部分（即附圖A、A3、G1、H1部分，下稱系爭眷舍
    未拆除建物部分），與桃園市政府文化局公告保存之歷史建
    築不可分割；均非伊占有使用，自無不當得利可言。又關於
    不當得利損害金之計算方式，陸軍司令部從未與上訴人達成
    協議。況上訴人於106年11月16日始提起本件訴訟，其回溯
    超過5年相當於租金之不當得利，依民法第126條規定，已罹
    於時效等語，資為抗辯。並於本院答辯聲明：㈠如主文所示
    ；㈡如受不利判決，願供擔保請准宣告免為假執行。
三、查，㈠上訴人與中華民國均為系爭土地之共有人，上訴人之
    應有部分如附表一「應有部分欄」所示；㈡陸軍司令部於102
    年11月4日拆除系爭眷舍，並在系爭土地設置圍欄及公告；㈢
    系爭圍籬內土地，為系爭眷舍拆除前所坐落並占用部分；㈣
    系爭圍籬外道路用地部分，為○○街、○○○街、○○○街等道路使
    用，並鋪設柏油路面；㈤系爭眷舍未拆除建物部分，現懸掛
    「桃園市歷史建築太武新村眷舍暨景觀修復再利用工程」工
    程標示牌，並設置圍籬等情，有卷附土地登記謄本、原審勘
    驗筆錄、附圖、本院勘驗筆錄及現場照片可證（見原審卷一
    第18-38頁、第67-73頁、第88-108頁、第154-158頁、第223
    -250頁、原審卷二第91-93頁、第125-126頁、本院卷二第10
    5-125頁），並為兩造所不爭執（見原審卷二第9頁、本院卷
    二第5-7頁），堪信為真。
四、本件所應審究者為㈠被上訴人何人無權占用系爭土地？占用
    之位置及面積為何？㈡上訴人得請求相當於租金之不當得利
    金額為若干？茲論述如下：　　
　㈠被上訴人何人無權占用系爭土地？占用之位置及面積為何？
　⒈按所有人對於無權占有或侵奪其所有物者，得請求返還之，
    民法第767條第1項定有明文。又以無權占有為原因，請求返
    還土地者，占有人對土地所有權存在之事實如無爭執，而僅
    以非無權占有為抗辯者，土地所有權人對其土地被無權占有
    之事實無舉證責任，占有人自應就其取得占有係有正當權源
    之事實證明之（最高法院85年度台上字第1120號民事判決意
    旨參照）。　
　⒉經查：
　⑴何人無權占用系爭土地部分：
　　中華民國雖為系爭土地共有人之一，並由國防部所屬之政治
    作戰局為該共有土地之管理機關；惟系爭眷舍拆除前係由陸
    軍司令部負責管理，陸軍司令部並於102年11月4日拆除系爭
    眷舍後，再依政治作戰局指示設置圍籬及公告；且陸軍司令
    部對外亦有獨力行文之能力等情，有卷附土地登記謄本、國
    軍老舊眷村改建總冊節本及現場照片可稽（見原審卷一第88
    -108頁、第67頁、本院卷二第227-233頁）。堪認陸軍司令
    部對於系爭眷舍具有管理、處分之權能，應為占用系爭土地
    之人。故上訴人請求國防部給付無權占用系爭土地所受相當
    於租金之不當得利，即非有據。
　⑵系爭圍籬內土地部分：
　①系爭圍籬內土地，為系爭眷舍102年11月4日拆除前所坐落並
    占用等情，已為兩造所不爭執（見本院卷二第138頁及兩造
    不爭執事實）。堪認陸軍司令部於96年1月1日起至102年11
    月3日止，無權占用系爭圍籬內土地。
　②上訴人雖主張系爭眷舍拆除後，陸軍司令部仍在系爭土地設
    置圍籬及公告，持續無權占用系爭圍籬內土地云云。然查：
    　
　　⓵、按共有物之管理，係指對於共有物之保存、改良及用益
        而言，觀於民法第820條規定而自明；共有物之管理權
        ，係自共有物所有權所衍生之權利，所謂保存行為，則
        係指以防止共有物之滅失、毀損或權利之喪失、限制等
        為目的，以維持現狀之行為（最高法院82年度台上字第
        358號民事判決意旨參照）。　　 
　  ⓶、陸軍司令部於102年11月4日拆除系爭眷舍後，受土地管
        理機關政治作戰局之指示，在系爭土地設置圍籬，並張
        貼公告等情，固有現場照片在卷可稽（見原審卷一第67
        -73頁）。惟系爭圍籬內土地部分，現僅有雜草樹木，
        並無建物使用情形，業經原審及本院到場勘驗屬實，有
        卷附勘驗筆錄及現場照片可參（見原審卷一第166頁正
        反面、第170-171頁、本院卷二第105-125頁）。且依該
        公告記載：「本處係屬列管眷地，嚴禁擅入占用、傾倒
        垃圾、張貼競選文宣及未經本部許可之用途，違者將依
        法究責」、「本區域係屬國軍眷地，非經允許不得使用
        ，如有佔用、佔建、非法侵入或傾倒廢棄物等情事，將
        依法提出告訴」（見原審卷一第67頁）。衡情中華民國
        既為系爭土地共有人之一，並由政治作戰局為管理機關
        ，則陸軍司令部基於管理機關之指示，為防止系爭土地
        遭有形毀損、滅失及其價格低落或權利喪失等為目的，
        而設置圍籬及公告，以維持其現狀，揆諸前揭說明，應
        屬共有物之保存行為，依民法第820條第5項規定，各共
        有人本得單獨為之。　　
    ⓷、參以陸軍司令部前於103年2月13日曾與系爭土地共有人 
        前往現場會勘，達成「土地共同持有人對土地處理，
        主張以協議合併分割後返還土地，本次與會土地持分人
        不傾向公辦都更方式辦理，俾利土地利用。共同持有
        土地之處理方式，俟土地所有權人完成意見整合後，送
        國防部政治作戰局憑辦」等結論，有卷附陸軍司令部辦
        理桃園縣「太武新村」使用國私共有土地現地會勘紀錄
        暨現勘簽到冊可參（見原審卷一第127-128頁）。可見
        陸軍司令部與系爭土地部分共有人需統合意見後，再決
        定系爭土地處理之方式。則陸軍司令部於統合意見前，
        先在系爭土地設置圍籬，就現狀予以保存，待共有人意
        見統合後，再行決定如何處理系爭土地，應屬共有物之
        管理行為，尚難認陸軍司令部設置圍籬及公告之行為，
        即屬無權占用。故上訴人主張陸軍司令部拆除系爭眷舍
        後，仍設置圍籬及公告，持續無權占用系爭圍籬內土地
        云云，洵非可採。　　　
　⑶系爭圍籬外土地部分：　　
　①上訴人主張系爭圍籬外土地部分，於系爭眷舍拆除前，亦為
    系爭眷舍使用云云，固據提出航照圖、桃園縣歷史建築「太
    武新村」調查研究暨修復再利用計畫第三章建築研究與考證
    節錄為證（見原審卷一第196-197頁）。
　②惟上訴人提出之航照圖（見原審卷一第196頁），並未標示地
    號及位置，且臨路部分亦多種植樹木，無從判斷此部分土地
    實際位置為何，及是否為系爭眷舍所使用。另上訴人提出之
    桃園縣歷史建築「太武新村」調查研究暨修復再利用計畫所
    附之「太武新村歷史建物歷套疊都市計畫及地籍圖」，雖顯
    示太武新村建物範圍為方正而無缺角（見原審卷一第197頁
    ），但此僅為地籍圖套疊之示意圖，並未標示尺寸比例及建
    物細部位置，實難單憑此圖示逕認此部分之土地均為系爭眷
    舍拆除前所使用之範圍。又系爭圍籬外土地，現鋪設水泥，
    作為附近居民通行及停車空地使用等情，亦經本院勘驗在案
    （見本院卷二第105-125頁），難認為陸軍司令部所無權占
    用。故上訴人主張系爭圍籬外土地部分，亦為系爭眷舍拆除
    前所坐落並占用云云，洵非可採。
　⑷系爭圍籬外水泥及排水溝蓋部分：　
　  上訴人另主張系爭圍籬外水泥及排水溝部分，亦為系爭眷舍
    所坐落並占用云云，並提出桃園縣歷史建築「太武新村」調
    查研究暨修復再利用計畫第三章建築研究與考證節錄為證（
    見原審卷一第201頁）。惟系爭圍籬外水泥及排水溝蓋部分
    ，乃系爭眷舍原有圍牆與道路間之畸零地，該等水泥及排水
    溝蓋，應係供公共使用；且上訴人提出之節錄資料，僅介紹
    太武新村之公共設施，包括排水及電力系統部分，並未指明
    該等公共設施之位置，無法證明系爭圍籬外水泥及排水溝蓋
    部分，均係陸軍司令部所設置，亦難認為陸軍司令部所無權
    占用。故上訴人主張系爭圍籬外水泥及排水溝蓋部分，亦為
    陸軍司令部無權占用云云，亦非可採。
　⑸系爭圍籬外樹木部分：　　　
　  上訴人再主張系爭圍籬外樹木部分，現由陸軍司令部張貼公
    告，亦屬其無權占用云云。惟該等樹木未與系爭土地分離前
    ，依民法第811條規定，應為土地之一部分，即屬系爭土地
    全體共有人所共有。且觀陸軍司令部之公告記載：「本樹係
    屬列管眷地之財產，嚴禁私砍濫伐、盜竊占用、張貼競選文
    宣等，未經本部許可之用途，違者將依法究責」（見原審卷
    一第155頁）。而中華民國既為系爭土地共有人之一，並由
    政治作戰局為管理機關，業如前述。則陸軍司令部張貼公告
    說明該等樹木屬於列管眷地之財產，嚴禁私砍濫伐、盜竊占
    用、張貼競選文宣等未經許可之使用，違者依法究責，顯屬
    基於管理機關之指示，就系爭土地所為之保存、管理行為，
    揆諸前揭說明，難認屬無權占有。故上訴人主張系爭圍籬外
    樹木部分，由陸軍司令部張貼公告，亦屬其無權占用云云，
    洵非可採。
　⑹系爭圍籬外道路用地部分：　　
　  系爭圍籬外道路用地部分，現經桃園市政府編定為○○街、○○
    ○街、○○○街等道路使用等情，業經本院勘驗屬實（見本院卷
    二第105-125頁），且為兩造所不爭執（見兩造不爭執事實
    ）。上訴人復於原審自認該等道路應係於系爭眷舍興建前，
    即已存在等語（見原審卷二第143頁）。則系爭圍籬外道路
    用地部分，既經編定為道路供不特定公眾使用，自非陸軍司
    令部所無權占有。故上訴人主張陸軍司令部無權占有系爭圍
    籬外道路用地云云，洵非可採。
　⑺系爭眷舍未拆除建物部分：　
　①按所謂歷史建築，係指歷史事件所定著或具有歷史性、地方
    性、特殊性之文化、藝術價值，應予保存之建造物及附屬設
    施，文化資產保存法第3條第1項第2款定有明文。次按營建
    工程或其他開發行為，不得破壞古蹟、歷史建築、紀念建築
    及聚落建築群之完整，亦不得遮蓋其外貌或阻塞其觀覽之通
    道；有前項所列情形之虞者，於工程或開發行為進行前，應
    經主管機關召開古蹟、歷史建築、紀念建築及聚落建築群審
    議會審議通過後，始得為之，同法第34條亦有明文。
　②查「太武新村」業經前桃園縣政府以98年3月30日府文資字第
    0981060624號公告為該縣歷史建築(見原審卷二第118頁)。
    而系爭眷舍未拆除建物部分，雖非公告之歷史建築保存範圍
    ；惟該建築物部分位於歷史建築保存範圍內且不可分割，且
    桃園市政府與國防部總政治作戰局，簽署國軍老舊眷村改建
    總冊內國有土地委託管理契約，代管範圍其中包括歷史建築
    登錄範圍之系爭○○段0000、0000、0000、0000、0000、0000
    、0000、0000等8筆地號，以利後續營區活化運用，目前進
    行相關修復工程及活化皆為歷史建築保存範圍，故此部分建
    物仍屬太武新村全區之後期分區活化範圍，並考慮未來整體
    發展將規劃作為文創商店、藝術家駐村工作室之用等情，有
    卷附桃園市政府文化局108年3月6日桃市文資字第108000220
    2號函、國軍老舊眷村改建總冊內國有土地委託管理契約、
    桃園縣歷史建築「太武新村」調查研究暨修復再利用計畫可
    稽（見原審卷二第116-124頁）。且桃園市政府文化局亦懸
    掛工程告示，說明該等建築物為「桃園市歷史建築太武新村
    眷舍暨景觀修復再利用工程」，有現場照片在卷可參（見原
    審卷一第262頁），並為兩造所不爭執。可見系爭眷舍未拆
    除建物部分，於桃園市政府98年3月30日公告歷史建築登錄
    範圍前，雖為陸軍司令部所無權占用；但於98年3月30日以
    後，因與桃園市政府公告歷史建築登錄範圍之建物，具有不
    可分割之情形，需受文化資產保存法之限制而不得拆除，現
    由桃園市政府文化局管理，已非陸軍司令部所占用。故上訴
    人主張系爭眷舍未拆除建物，均係陸軍司令部無權占用云云
    ，即非可採。
　⑻綜上所述，陸軍司令部於96年1月1日起至102年11月3日止，
    無權占用系爭圍籬內土地；及於96年1月1日起至98年3月29
    日止，無權占用系爭眷舍未拆除建物部分土地。至於系爭圍
    籬外土地、水泥及排水溝蓋、種植樹木、道路用地，及98年
    3月30日以後系爭眷舍未拆除建物部分，則均非陸軍司令部
    無權占用。
　㈡上訴人得請求相當於租金之不當得利金額為若干？
　⒈按無法律上之原因而受利益，致他人受損害者，應返還其利
    益，民法第179條定有明文。而無權占有他人房屋，可能獲
    得相當於租金之利益，為社會通常之觀念。
　⒉經查：
　⑴陸軍司令部於96年1月1日起至102年11月3日止，無權占用系
    爭圍籬內土地，及於96年1月1日起至98年3月29日止，無權
    占用系爭眷舍未拆除建物部分土地，依一般通念，即屬無法
    律上之原因，受有免繳相當租金之利益，致上訴人受有損害
    。故上訴人依民法第179條規定，請求陸軍司令部給付相當
    於租金之不當得利，即屬有據。
　⑵本院審酌系爭土地於系爭眷舍拆除前，係供建築眷舍及居民
    使用，並無繁榮商業活動，交通亦非便利，土地利用價值非
    高等情狀，並參酌土地法第97條之規定，認以系爭土地申報
    地價年息5%計算相當於租金之不當得利，核屬適當，被上訴
    人對此亦未爭執（見原審卷一第82頁）。職故，陸軍司令部
    於96年1月1日起至102年11月3日止，無權占用系爭圍籬內土
    地，及於96年1月1日起至98年3月29日止，無權占用系爭眷
    舍未拆除建物部分土地，所受免繳相當租金之不當得利，應
    以系爭圍籬內及系爭眷舍未拆除建物部分土地面積，按上訴
    人之應有部分，依各該年度系爭土地申報地價年息5%計算之
    。
　⑶上訴人雖主張陸軍司令部與伊及系爭土地其他共有人，已就
    系爭眷舍使用「○○區○○段000地號等20筆國私共有土地」達
    成協議，並給付96年度至100年度之補償金；而該協議所指
    之20筆國私共有土地，即為系爭土地（其中重測前○○區○○段
    000-00地號土地，係分割自同段000-0地號土地）；本件不
    當得利損害金之計算方式，自應依照該協議，按伊之應有部
    分全部，以各該年度公告現值年息百分之5計算租金，並依
    當年度土地租金5%加計利息云云。然查：
　①陸軍司令部於103年2月13日曾通知系爭土地共有人進行會勘
    ，會勘結論記載：「土地共同持有人表達願依規定申請使
    用私有土地補償金，請陸軍第六軍團指揮部完成相關資料蒐
    整，報請國防部政治作戰局審核」（見原審卷一第126-128
    頁）。嗣系爭土地共有人陳勳錦、陳勳銘、陳芬珠、趙克偉
    、趙克恩、趙克賜、趙克毅、趙克裕、趙克慶、趙淑慧、陳
    趙淑婉、趙揚桐及陳鋒舟等13人隨即提出申請，經陸軍司令
    部委由國防部政治作戰局審核後，於103年6月24日至同年11
    月7日給付96年至100年使用系爭土地之補償金等情，有卷附
    國防部政治作戰局107年12月27日國政眷服字第1070011939
    號函，及109年4月14日國政眷服字第1090079387號函檢附之
    補償金給付相關資料在卷可參（見原審卷二第78-79頁、本
    院卷一第213-349頁）。
　②證人即系爭土地共有人之一陳勳錦固於本院證稱：103年2月1
    3日伊有到場會勘，當天很多人提了許多意見，軍方不願意
    重辦都更，軍方請伊等申請96年至100年土地租金，不願意
    再給伊等96年以前的租金，結論是軍方願意以土地公告現值
    5%乘以伊等持分面積計算租金等語(見本院卷一第430-431頁
    )。惟證人即當日代表陸軍司令部出席之黃智煒少校，於本
    院證稱：伊沒有印象上訴人曾向伊提出補償金申請；伊也無
    權限單獨代表陸軍司令部決定土地使用補償金發放標準；當
    天僅是單獨會勘；當日與會軍事機關人員沒有表示太武新村
    土地使用補償金一律以公告現值5%計算，或按年分別分別起
    算遲延利息；亦無提供土地補償金申請範例等語(見本院卷
    一第156-157頁)。參以陳勳錦等13人係向陸軍司令部提出請
    求，經陸軍司令部審核准許後，始發給土地補償金等情，業
    如前述。足見陸軍司令部於103年2月13日會勘時，僅係告知
    系爭土地共有人得向其表達意願申請補償，並需經審核准許
    ，方發給補償金，並未與系爭土地共有人達成補償協議。
　③又陸軍司令部於106年2月23日在另案（即臺灣臺北地方法院1
    04年度重訴字第52號）與訴外人即系爭土地共有人趙揚坪就
    給付系爭土地補償金乙事達成和解，而於106年3月28日給付
    補償金251萬2444元等情，固有卷附國防部政治作戰局106年
    3月28日國政眷服字第1060002817號函可稽（見本院卷一第2
    15頁），並經本院依職權調閱該案卷宗核閱屬實（見本院卷
    一第211頁）。惟趙揚坪於該案中主張之原因事實與本件並
    不相同，且和解係當事人約定互相讓步，以終止爭執或防止
    爭執發生之契約，陸軍司令部與趙揚坪雖於該案中成立訴訟
    上之和解，但其效力僅有拘束當事人雙方之效力，並不及於
    當事人以外之第三人。故自難僅因趙揚坪同為系爭土地共有
    人之一，並與陸軍司令部就補償金達成訴訟上之和解，即可
    謂陸軍司令部與系爭土地全體共有人間有達成補償協議，並
    應受該和解內容之拘束。　
　④況國防部已於106年7月25日以國政眷服字第1060006905號令
    ，指示陸軍司令部就系爭土地補償金部分，應依「各機關經
    管國有公用被占用不動產處理原則」，以申報地價年息5%核
    算人民向其請求給付之日起算回溯計收5年補償金，另不當
    得利土地使用補償金，應以實際占用期間計算（見原審卷一
    第268頁）。益徵陸軍司令部並未於會勘當日與系爭土地共
    有人達成以系爭土地公告現值5%乘以各共有人持分面積計算
    租金之補償協議。故上訴人主張陸軍司令部應依與系爭土地
    共有人之補償協議，計算相當於租金之不當得利云云，尚非
    可採。　
  ⑷按時效因請求而中斷者，若於請求後6個月內不起訴，視為不
    中斷，民法第130 條定有明文。次按利息、紅利、租金、贍
    養費、退職金及其他一年或不及一年之定期給付債權，其各
    期給付請求權，因五年間不行使而消滅，民法第126條亦有
    明文。經查：
　①上訴人於104年3月9日曾向陸軍司令部請求給付自96年至100
    年無權占用系爭土地之補償金，有該請求函在卷可稽（見原
    審卷一第47頁），並為兩造所不爭執（見原審卷二第202-20
    3頁）。惟陸軍司令部並未同意或承認，且上訴人迄106年11
    月16日始提起本件訴訟（見原審卷一第2頁收狀戳章），並
    未於請求後6個月內起訴，依民法第130條規定，時效即未中
    斷。故陸軍司令部抗辯上訴人就起訴前超過5年即101年11月
    15日前，無權占用系爭圍籬內及系爭眷舍未拆除建物部分土
    地，所受免繳相當租金之不當得利，依民法第126條規定，
    均已罹於時效等語，洵屬有據。
　②上訴人雖主張陸軍司令部給付陳勳錦等13人系爭土地補償金
    ，並與趙揚坪達成和解，而給付補償金，卻對伊為時效抗辯
    ，有違誠信原則云云。然系爭土地共有人之請求權各自獨立
    ，陸軍司令部給付補償金之原因及內容復未盡相同，尚難認
    陸軍司令部給付陳勳錦等13人系爭土地補償金，並與趙揚坪
    達成和解，而給付補償金，即不得對於上訴人為時效抗辯。
    故上訴人主張陸軍司令部所為時效抗辯，有違誠信云云，要
    非可採。
　⑸準此，陸軍司令部自101年11月16日起至102年11月3日止，無
    權占用系爭圍籬內土地，所受免繳相當租金之不當得利，按
    上訴人之應有部分，以各該年度系爭土地申報地價年息5%計
    算，合計5萬1477元（即原判決附表二所示101年11月16日至
    101年12月31日共6432元，102年1月1日至102年11月3日共4
    萬5045元，計算式：6432＋45045＝51447）。則原審判命陸軍
    司令部給付上訴人14萬4293元本息（被上訴人未上訴已確定
    ），已超逾上開金額。故上訴人請求陸軍司令部再給付603
    萬6095元，及自起訴狀繕本送達翌日起至清償日止，按週年
    利率5﹪計算之利息，即非有理。
五、從而，上訴人依民法第179條規定，請求㈠陸軍司令部應再給
    付上訴人603萬6095元，及自起訴狀繕本送達翌日起至清償
    日止，按週年利率5﹪計算之利息；㈡國防部應再給付上訴人6
    03萬6095元，及自起訴狀繕本送達翌日起至清償日止，按週
    年利率5﹪計算之利息；㈢其中任一被上訴人如為給付，其餘
    被上訴人於其給付範圍內免給付責任；均為無理由，不應准
    許。原審就此部分為上訴人敗訴之判決，理由雖與本院容有
    不同，但結論並無二致，仍應予維持。上訴意旨指摘原判決
    此部分不當，求予廢棄，為無理由，應駁回上訴。
六、本件事證已臻明確，兩造其餘之攻擊或防禦方法及所用之證
    據，經本院斟酌後，認為均不足以影響本判決之結果，爰不
    逐一論列，附此敘明。
七、據上論結，本件上訴為無理由。爰判決如主文。 　　
中　　華　　民　　國　　110 　年　　3 　　月　　24　　日
  　　　　　　　　民事第九庭  
  　                    審判長法  官  楊絮雲   
                              法  官  張宇葭
                              法  官  郭顏毓
正本係照原本作成。
如不服本判決，應於收受送達後20日內向本院提出上訴書狀，其
未表明上訴理由者，應於提出上訴後20日內向本院補提理由書狀
（均須按他造當事人之人數附繕本）上訴時應提出委任律師或具
有律師資格之人之委任狀；委任有律師資格者，另應附具律師資
格證書及釋明委任人與受任人有民事訴訟法第466條之1第1項但
書或第2項所定關係之釋明文書影本。如委任律師提起上訴者，
應一併繳納上訴審裁判費。
中　　華　　民　　國　　110 　年　　3 　　月　　24　　日

    　　　　　　　　　　　　　書記官  馬佳瑩